# 股权投资减值准备在分步收购时出现的问题

提问人：jenson86 时间：2010-02-11 17:49:52
P公司在 2008 年针对权益法计量的被投资公司-S(30%股权比例)计提了100*30%=30万股权投资减值准备，是基于P公司认为S公司的生产线存在减值迹象。但是S公司 2008 年并没有针对这一事项计提固定资产减值准备。
<一>S公司在 2009 年针对该生产线计提了 100 万减值准备，并计入当期损益，请问P公司 2009 年需要确认的损益调整需要包含这部分100*30%吗？如果再做 30 万负数损益调整有重复之嫌。
<二>P公司在 2010 年 1 月 1 日按照S公司的公允价值(假设等于 2009 年S公司报表)购买了额外的30%股份，那么在权益法转成本法投资成本还原的时候，之前的 30 万股权投资减值准备是冲回在资本公积还是当期损益？什么科目比较合适。
陈版之前说过： 理论上说，因为在合并抵销之后，对子公司的长期股权投资已经不存在，因此相应的长期股权投资减值准备也应当冲回，或者转为合并报表中针对该子公司的各项资产、负债和商誉的减值准备。
1. 如果该子公司个别报表上已经足额提取了各项资产减值准备，则母公司所提取的长期股权投资减值准备与之重复，在合并报表时应当冲回。

回答人：chenyiwei
回复 楼主 jenson86 的帖子个人理解，P公司对S公司 2008 年度计提的减值准备，实际上可以理解为对S公司的会计差错先进行更正，然后再以更正后的S公司报表作为权益法核算的基础。因为应提未提减值准备属于会计差错。因此，P公司在 2008 年度完全可以不采用计提减值准备的方式，而是直接可以在确认 2008 年度的投资收益时少计 30 万。这样也可以避免长期股权投资减值准备“一经计提不得转回”的规定所造成的麻烦，增加购入30%股权后转为成本法时也就不会遇到麻烦了。 如果P公司不同意作上述修改，则 2009 年权益法核算时可以适当对S公司的报表净利润进行调整后确认。

回答人：chenyiwei
回复 藤椅 jenson86 的帖子 1 、我理解是； 2 、如果P不愿意调整 2008 年的处理，则权益法转为成本法时不应确认为负商誉，应冲减成本处理，即把计提减值以后的长期投资帐面价值视为新的成本基础。但我个人并不是很倾向于这种做法。

提问人：shaowei2073 时间：2013-11-13 09:14:42
陈版主，在解释 4 号分步合并情况下，如果第一次投资出现并合理计提长投减值准备，第二次投资时，在个报和合报两个层面怎么处理？谢谢

回答人：chenyiwei
1 、个别报表层面对已经计提的长期股权投资减值准备在实现控制时不转回，按解释 4 号第三条规定，以购买日的原长期股权投资账面价值和追加投资之和作为长期股权投资账面价值。 2 、合并报表层面，在对原先持有的长期股权投资在购买日重新计量的过程中，原先计提的减值准备应当予以转销，其转销额并入合并报表层面所确认的对原投资重新计量损益中。

提问人：shaowei2073 时间：2013-11-13 09:32:32
多谢陈版主答疑，只是还略有疑问：为什么个报不转回，而合报要转销呢？理论依据是什么？

回答人：chenyiwei
合并报表层面的转销是因为重新计量视同以公允价值处置了原有投资，再以公允价值回购一项具有控制权的投资，所以要把与原投资相关的减值准备转销。